臺灣高等法院民事判決　　　　　　　　　 96年度訴易字第6號
原　　告　甲○○原名賈忠琪）.
被　　告　乙○○
上列當事人間因侵權行為損害賠償事件，經本院刑事庭移送前來
，本院於96年4月24日言詞辯論終結，判決如下：
    主  文
被告應給付原告新臺幣貳萬零玖佰貳拾元，及自民國九十五年六
月三十日起，至清償日止，按年息百分之五計算之利息。
原告其餘之訴駁回。
訴訟費用由被告負擔百分之二，餘由原告負擔。
    事實及理由
一、按訴狀送達後，原告不得將原訴變更或追加他訴，但擴張或
    減縮應受判決事項之聲明者，不在此限，民事訴訟法第255
    條第1項第3款定有明文。查，原告於台灣台北地方法院刑事
    庭提起刑事附帶民事訴訟起訴時，係主張依民法第184條第1
    項前段、第193條第1項、第195條第1項之規定，請求被告賠
    償(一)醫療費用：新台幣（下同）5,000元。(二)工作損失：約1
    5,000元。(三)精神慰撫金：100萬元（見台灣台北地方法院附
    民249號卷2、3頁）。嗣於本院審理中，就醫療費用部分，
    擴張請求為2 萬元；工作損失部分，則不予請求（見本院卷
    20頁），核屬擴張或減縮應受判決事項之聲明，揆諸首揭說
    明，應予准許。爰就擴張及減縮後之範圍為審理，合先敘明
    。
二、原告主張：94年8月6日凌晨近2時許，在台北市大安區○○
    ○路○段11巷被告住處巷口，被告明知徒手強行拉扯計程車
    內不欲下車者之單腳腳踝，雖可將人拉下車，但可能導致車
    內之人失衡而頭部、身體多處、數度碰撞車門等銳角、或地
    上突出硬物而受傷，仍執意徒手強扯原告手、腳踝，朝車外
    拖拉，迫使原告遭拖扯出車外時，因失衡趴倒，致頭部、肩
    、背碰撞車門、地上突出之硬物，原告經拖扯至車外後，被
    告旋將其壓制在地等候警察到場處理，致原告受有右眼窩底
    骨折合併右眼及身體多處瘀傷（左肩後側2×3公分，右腰部
    3×5公分，左上手臂2×2公分，左手前臂1×1公分，左踝3
    ×4公分）等傷害，因而受有下列損害：(一)醫療費用：2萬元
    ；(二)非財產上之損害：原告因被告之攻擊行為，造成永久性
    之身體傷害，心理創傷不言而喻，被告應給付原告精神慰撫
    金100萬元。總計102萬元等情，爰依民法第184條第1項前段
    、第195條第1項之規定，求為命被告應給付原告102萬元，
    及自附帶民事起訴狀繕本送達翌日起，至清償日止，按年息
    5%計算利息之判決。
三、被告則以：被告並未傷害原告，係原告恐嚇被告，應該是原
    告賠償被告等語，資為抗辯。並答辯聲明：原告之訴駁回。
四、經查，原告主張之上揭事實，有國立台灣大學醫學院附設醫
    院急診病歷、94年8月7日、94年8月10日及94年12月22日國
    立台灣大學醫學院附設醫院診斷證明書、明師中醫聯合診所
    94年8 月17日診斷證明書、照片附卷可參（見台灣台北地方
    法院94年度易字第1892號傷害卷46－55頁、台灣台北地方法
    院檢察署94年偵字第19119號傷害卷23－24頁、原審附民249
    號卷4－8頁、本院附民229號卷4－8頁、16之1－16之3頁）
    。被告並因前開傷害犯行，經原法院94年度易字第1892號、
    本院95年度上易字第1588號刑事判決判處被告傷害人之身體
    ，處拘役30日，如易科罰金，以300元折算1日確定在案，有
    台灣台北地方法院94年度易字第1892號刑事判決、台灣高等
    法院95年度上易字第1588號刑事判決附卷可參（見附民249
    號卷23－26頁、本院卷3－8頁），復經本院調閱上開傷害全
    卷查核屬實，堪信此部分為真實。
五、被告雖否認有何傷害原告之行為，惟查：
  (一)原告於94年8月6日凌晨近2時許，搭乘證人林品洋駕駛之計
    程車，前往臺北市大安區○○○路○段11巷8號被告住處庭院
    外，朝庭院內丟擲老鼠、外遇錄影帶、冥紙等物，適被告於
    該段期間住處常遭不明原因騷擾，當晚特別待在客廳守候，
    自其住處客廳衝出屋外欲逮捕原告，原告見狀，即轉頭往同
    路段11巷口跑，欲乘坐依其吩囑在巷口等候之不知情司機林
    品洋所駕駛之計程車離開，被告則自後追趕而至等情，業據
    兩造及證人林品洋於刑事案件中陳明在卷；又被告自住處追
    攔原告至巷口，看見原告坐進計程車內，動手拉扯原告之手
    、腳踝，將原告由計程車內拉扯出車外，原告因失衡趴倒，
    頭部、肩、背碰撞車門、地上突出之硬物，進而由被告壓制
    地上等事實，經被告於刑事庭審理時自承：「（94年8月6日
    凌晨兩點多，你是否知道賈忠琪到你家？）是，我知道因我
    聽到有聲音丟到我家院子來，因我母親睡不著，想說被告賈
    忠琪（即本件原告）可能今日又會過來，因她已經連續來了
    好幾天，後來我就衝出去，發現賈忠琪在門外隔著圍牆，把
    雞蛋、冥紙、血、錄音帶、老鼠丟進來」、「（你作何處理
    ？）我就衝出去問她為何這樣做，她說我欠她錢，但我已經
    沒有欠她的錢了」、「（當場你有無發生爭執？）她就要離
    開，我就說你現在不能走，我就雙手抓住她的兩隻手，拉扯
    不讓她走，她就還手抓住我，抓住我哪裡我不記得了，三分
    鐘內警察到了來處理，期間她要跑到計程車上，我用手拉她
    下來」、「（她的臉部或身體部分，有無在你們拉扯時碰觸
    到其他堅固物？）有，她的臉可能碰到地上，因我們兩人拉
    扯中都有倒在地上打滾」、「（你剛說你從計程車上拉她下
    來，你拉她哪裡？）應該是她的腳踝，就是她要上去計程車
    腳還沒有進去，我就拉她，我是把她拖出來，這期間她也對
    我拳打腳踢」、「（這樣拖出來，她身體是否會撞到其他地
    方？）對，我有看到她撞到車門、地上」、「（你上次是說
    拉她的腳，一拉她就跌倒？）對，我怕她逃跑」、「（為何
    她頭臉部會受傷？）我把她從計程車拉下來時候，我拉她腳
    踝，所以她跌倒．．．我拉她下來是因為我不堪其擾，她用
    電話騷擾我，所以我要阻止她離開，等警察來」等語（見台
    灣台北地方法院94年度易字第1892號刑事傷害卷85頁正反面
    、132頁正反面、147頁反面），並經證人即計程車司機林品
    洋於刑事庭審理時證稱：「我坐在車上，聽得到有人在吼叫
    ，聲音是從她走去的方向傳來的，聲音是男女都有」、「（
    後來這位女子有無回到你車上？）有，她跑著回來，然後後
    面有一個男生追過來，再來那女子從右後車門坐下車，車門
    還沒有關起來對方就把她拉下去，她是被硬拉，．．．我記
    得她有跌倒」等語明確（見同上卷131頁），是被告出手拉
    扯原告腳踝，致原告失衡趴倒，頭部、肩、背碰撞車門、地
    上突出之硬物，臉部、身體自車上墜落至地板之事實，足堪
    認定。被告辯稱其並未傷害原告云云，自非可採。
  (二)又原告於事故發生後就醫，其受有右眼窩底骨折合併右眼及
    身體多處瘀傷（左肩後側2×3公分，右腰部3×5公分，左上
    手臂2×2公分，左手前臂1×1公分，左踝3×4公分）等傷害
    之事實，有國立台灣大學醫學院附設醫院診斷證明書、照片
    在卷可按，參以證人即台北市政府警察局大安分局羅斯福路
    派出所當日值備勤，受理本件傷害案件之警員張時益於本院
    刑事庭審理時證稱：「（提示附民卷、偵查卷內賈忠琪的受
    傷照片？）傷的地方差不多，但是沒有那麼腫」等語（見本
    院95年度上易字第1588號刑事傷害卷125頁），輔以原告係
    遭強扯腳踝失衡跌落地板之上開情節，則原告所受傷害，與
    被告故意拉扯之行為間，有相當因果關係，足堪認定。
六、按因故意或過失，不法侵害他人之權利者，負損害賠償責任
    ；不法侵害他人之身體、健康者，被害人雖非財產上之損害
    ，亦得請求賠償相當之金額，民法第184條第1項前段、第19
    5條第1項前段分別定有明文。本件原告因被告前開行為，受
    有右眼窩底骨折合併右眼及身體多處瘀傷（左肩後側2×3公
    分，右腰部3×5公分，左上手臂2×2公分，左手前臂1×1公
    分，左踝3×4公分）等傷害，已如前述，原告自得就其所受
    損害，請求被告賠償。茲就原告請求各項損害賠償，分述如
    下：
  (一)醫療費用部分：
    原告主張其因被告前開侵權行為，受有如前所述之傷害，共
    支付醫藥費2萬元，固據提出國立台灣大學醫學院附設醫院
    醫療費用收據、台北市立聯合醫院醫療費用收據為憑（見原
    審附民249號卷9－12頁反面、本院附民229號卷9－16頁、本
    院訴易字卷21－31頁），惟查，(1)收據號碼0000000-00、00
    00000-00（見本院附民229號卷10、11頁、原審附民249號卷
    12頁反面、12頁）610元、610元部分：除證明書費合計300
    元，非屬醫療必要支出之費用，應予扣除外，其餘項目之醫
    療費用計920元，核為醫療上所必要，且屬相當，應予准許
    。(2)收據號碼0000000-00之收據（見原審附民249號9頁、本
    院附民229號卷9頁），看診日期94年8月4日，係在本件被告
    為傷害行為之前，科別為牙科，亦與本件傷害行為無關，自
    不得請求。(3)收據號碼0000000-00、0000000-00、0000000-
    00、00000000-00部分（見本院附民229號卷12－15頁、原審
    附民249號卷11頁、10頁）：收據號碼0000000-00、0000000
    -00部分，看診科別為牙科；收據號碼0000000-00、0000000
    0-00部分，看診科別為神經科，均與本件傷害行為無關，原
    告又未舉證證明此係因被告之傷害行為所致，則此部分亦不
    得請求。(4)收據號碼0000000-00之收據，看診日期94年12月
    22日，事隔被告前開傷害行為已4個多月，且依診斷證明書
    所載係右小腿挫傷（見同上249號卷7頁反面、9頁反面，22
    9號卷7、16頁），原告復未舉證該傷害係被告之傷害行為所
    致，故原告此部分之請求，亦不得准許。(5)原告另主張其自
    92年11月5日憂鬱症持續看診迄今，併請求該部分醫療費用
    ，並提出台北市立聯合醫院松德院區96年3月16日診斷證明
    書、臺北市立聯合醫院醫療費用收據附卷為證（見本院卷32
    、21－31頁），然查，本件事故發生係94年8月6日，已如前
    述，而原告早於92年11月5日即因精神官能性憂鬱症持續就
    診迄今，為其所自陳（見本院卷20頁反面），是本件事故發
    生前，原告即罹患憂鬱症就醫，而原告並未舉證證明其於本
    件事故發生後，因憂鬱症就醫，與被告前開侵權行為間，有
    何因果關係，逕請求被告給付此部分之醫療費用，洵屬無據
    。(6)綜上，原告請求被告賠償醫療費用計920元，為有理由
    ，應予准許，逾此部分所為之請求，為無理由，應予駁回。
  (二)精神慰撫金部分：
    原告因被告前開侵權行為，受有如前所述之傷害，身體及精
    神確受極大痛苦，其請求被告賠償非財產上損害，應屬有據
    。查，原告大學畢業，於金融業資產管理公司工作，每月薪
    資3 萬餘元，未婚，無不動產；被告大學畢業，從事藝術品
    買賣工作，月薪約30萬元左右，有房屋一間約40坪，價值約
    3000萬元，為兩造所自陳（見本院卷20頁反面、38頁），本
    院審酌兩造因古董交易而結識，嗣因雙方認知有落差，原告
    認為感情受騙，且雙方就古董買賣價金，亦有糾紛，原告多
    次催討，被告均不予理會，原告遂時常以打電話之方式，或
    親赴被告經營之古董店及住處找被告理論，案發當日，原告
    氣憤被告一直避不見面，前往被告住處庭院外，朝庭院內丟
    擲老鼠、外遇錄影帶、冥紙等物，而被告因家中數度遭騷擾
    ，忍無可忍、一時氣憤，為阻止原告離去、請求員警處理，
    以免再受騷擾，基於對法令誤解，方出於過當程度行為，欲
    為「逮捕」（惟因逾越必要程度，而非可認係依法令逮捕之
    行為），情有可憫之處，及兩造之身分、地位、經濟狀況、
    原告所受傷害之程度等情，認原告請求非財產上損害之損害
    賠償，以2萬元為適當，超過此部分之請求，為無理由，應
    予駁回。
  (3)綜上，原告得請求賠償之金額為20,920元（920元＋20,000
    元＝20,920元）。
七、綜上論述，原告依侵權行為損害賠償之法律關係，請求被告
    賠償20,920元，及自附帶民事訴訟起訴狀繕本送達翌日即95
    年6月30日起，至清償日止，按年息5%計算之利息，洵屬正
    當，應予准許。逾此部分所為之請求，為無理由，應予駁回
    。
八、兩造其餘攻擊、防禦方法經審酌後，認與判決結果無涉，爰
    無一一論述之必要，併此敘明。
九、據上論結，本件原告之訴，為一部有理由，一部無理由，依
    民事訴訟法第79條，判決如主文。
中　　華　　民　　國　　96　　年　　5 　　月　　8 　　日
                    民事第五庭
                        審判長法　官  陳博享
　　　　  　　　　　　　　　　法　官  張靜女
　　　　　  　　　　　　　　　法　官  蔡芳齡
正本係照原本作成。
不得上訴。
中　　華　　民　　國　　96　　年　　5 　　月　　9 　　日
                              書記官  蔡錦輝
